臺灣臺北地方法院交通事件裁定　　　　 96年度交聲字第754號
原處分機關　臺北市交通事件裁決所
異　議　人　甲○○
即受處分人
上列異議人即受處分人因違反道路交通管理處罰條例案件，對於
台北市交通事件裁決所於民國九十六年六月十一日為之處分（原
處分案號：北市裁四字第裁二二─ＡＥＶ五０一０五一號），聲
明異議，本院裁定如下：
    主  文
原處分撤銷。
甲○○不罰。
    理  由
一、原處分意旨略以：異議人即受處分人甲○○於民國九十六年
    二月十六日上午五時四十七分許，駕駛車牌號碼一三０六─
    ＥＱ號自用小客車（下簡稱系爭汽車），行經台北市○○○
    路○段處，因「酒精濃度超過規定標準（零點二五至零點四
    ）」之違規，經台北市政府警察局大安分局警員攔查，依道
    路交通管理處罰條例第三十五條第一項第一款規定，以北市
    警交字第ＡＥＶ五０一０五一號舉發違反道路交通管理事件
    通知單當場舉發，嗣經原處分機關乃據道路交通管理處罰條
    例第三十五條第一項第一款規定，於九十六年六月十一日以
    北市裁四字第裁二二─ＡＥＶ五０一０五一號裁決書，裁處
    罰鍰新台幣（下同）一萬九千五百元（業已於九十六年二月
    二十六日繳納罰金），並吊扣駕駛執照十二個月。
二、聲明異議意旨略以：異議人未曾駕駛過系爭汽車，也未行經
    上開違規地點遭警攔停舉發違規，為此聲明異議，請求撤銷
    原處分等語。
三、按法院受理交通事件，準用刑事訴訟法之規定，道路交通管
    理處罰條例第八十九條前段定有明文，又犯罪事實應依證據
    認定之，無證據不得認定其犯罪事實，刑事訴訟法第一百
    五十四條第二項定有明文；而犯罪事實之認定，應憑證據，
    如未能發現相關證據，或證據不足以證明，自不能以推測或
    擬制之方法，以為裁判基礎；另認定不利於被告之事實，須
    依積極證據，苟積極證據不足為不利於被告事實之認定時，
    即應為有利於被告之認定，更不必有何有利之證據（最高法
    院四十年台上字第八十六號及三十年上字第八一六號判例意
    旨足資參照）。易言之，法院於審理行為人違反道路交通管
    理處罰條例案件，當踐行完畢調查證據之程序後，為事實之
    認定時如就原處分機關所認定之行為人違規之事實仍有合理
    之訴訟上懷疑，而無法百分之百確信行為人確有該當於道路
    交通管理處罰條例各該處罰條文之構成要件事實時，此際即
    應依訴訟上之待證事實「倘有懷疑，則從被告之利益作解釋
    」之證據法則，作對受處分人有利之認定。
四、經查，系爭汽車駕駛人前於上揭違規時間，行經上開違規地
    點，因「酒精濃度超過標準」之違規，經警攔停並當場掣單
    舉發，通知聯當場交付予駕駛人簽名收執之事實，固有北市
    警交字第ＡＥＶ五０一０五一號舉發違反道路交通管理事件
    通知單影本一紙附卷可稽。惟訊據異議人堅決否認有何前開
    違規行為，並辯稱：伊未曾駕駛過系爭汽車，上開舉發違規
    通知單並非所簽收等語。而證人即本件取締員警邱國峰於本
    院訊問時證稱：當時在台北市○○○路○段一六四號前取締
    酒駕違規，系爭車輛在忠孝東路與大安路口違規左轉，遂將
    之攔停，要求該名駕駛出示證件，但該名駕駛沒有出示任何
    證件，伊依法填寫舉發通知單交予該名駕駛簽收，取締過程
    中該名駕駛都很配合，印象中該名駕駛人看起來和在庭異議
    人不像，該名駕駛比較胖，且操流利國語口音，與異議人不
    同等語（見本院九十六年七月三十日訊問筆錄），足見證人
    邱國峰取締時，該名駕駛（即本件違規之駕駛人）並未出示
    身分證、駕駛執照或其他附照片之證件，以供證人查核違規
    人之真實身分，倘如違規人刻意記憶異議人之年籍資料，則
    異議人係遭他人冒用名義舉發之情形亦不無可能，更何況證
    人邱國峰已明確證稱「在庭異議人與該名駕駛並不像」（見
    同上訊問筆錄），則異議人辯稱其並非本件違規之駕駛人一
    節，尚屬可採。再者，經本院以肉眼比對本件卷附之舉發違
    反道路交通管理事件通知單影本上「甲○○」之簽名，與異
    議人於本件聲明異議狀、本院訊問筆錄之受訊問人欄所親自
    書寫「甲○○」簽名，兩者不論運筆方式、筆畫特徵、書寫
    習慣，均顯然有所不同，應非出於同一人之筆跡所為，據此
    ，益證異議人所稱：舉發通知單上之「甲○○」簽名，並非
    伊所簽署等語，應非子虛。
五、綜上所述，異議人前揭所辯，尚非無據，此外，復查無其他
    積極證據足以證明於九十六年二月十六日上午五時四十七分
    許，異議人有飲酒後駕駛車牌號碼一三０六─ＥＱ號自用小
    客車，行經台北市○○○路○段為警攔查發現酒精濃度超過
    規定標準之違規事實，自應作對異議人有利之認定，而異議
    人亦非系爭車輛之登記車主（依據卷附之車號查詢汽車車籍
    資料，車主係王敬婷），原處分機關不察，遽對異議人為前
    開裁決，即難認為允當，從而，本件異議為有理由，自應由
    本院將原處分撤銷，改諭知異議人不罰，以資適法。
六、據上論斷，應依道路交通案件處理辦法第二十條，裁定如主
    文。
中　　華　　民　　國　　96　　年　　7 　　月　　31　　日
　　　　　　　　　　　　台灣台北地方法院交通法庭
　　　　　　　　　　　　　　　法　官  何俏美
上正本證明與原本無異。
如不服本裁定，應於裁定送達後5日內向本院提出抗告狀。
                              書記官  林曉郁
中　　華　　民　　國　　96　　年　　7 　　月　　31　　日
